【裁判字號】    89,交抗,676
【裁判日期】    890919
【裁判案由】    聲明異議
【裁判全文】
臺灣高等法院臺中分院刑事裁定                  八十九年度交抗字第六七六號
    抗  告  人  甲○○（即浩谷企業行）
右列抗告人因違反交通管理處罰條例案件，不服臺灣臺中地方法院中華民國八十九年
七月三十一日裁定（八十九年度交聲字第六二號），提起抗告，本院裁定如左：
    主      文
抗告駁回。
    理      由
一、按貨車之裝載貨物不得超過核定之總重量或行駛橋樑規定之載重限制。違反者，
    處汽車所有人新台幣三千元以上，九千元以下罰鍰，並記汽車違規紀錄一次，道
    路交通安全規則第七十九條第一項第一款、道路交通管理處罰條例第二十九條第
    一項第一款、第二項分別定有明文。又違反道路交通管理事件行為人，未依規定
    自動繳納罰鍰，或未依規定到案聽候裁決，處罰機關應於一個月依標準表逕行裁
    決之，違反道路交通管理事件統一裁罰標準及處理細則第四十四條第一項亦有明
    文。
二、原審裁定略以：依交通部於八十一年三月十七日召集會議研商「混凝土攪拌車裝
    載有關事宜」之研商結論，本件抗告人所駕駛之車號二Ｇ─九五九號大自貨車（
    即混凝土攪拌車）係在八十八年十二月二十二日重新領取新牌照，是本件抗告人
    所駕駛之混凝土攪拌車裝載是否違規，即應以「核定之車輛總重量」作為取締之
    標準，而非如抗告人所辯以裝載六立方公尺作為容許裝載容積。準此，本案混凝
    土攪拌車經核定之總重量依汽車車籍查詢表所示為二十公噸，而依抗告人所提出
    之國產實業建設股份有限公司訂單編號第八一一九○號預拌混凝土送貨簽收單（
    下稱送貨簽收單）二紙觀之，該車二次過磅時總重分別為二六點二公噸及二六點
    二六八公噸，以此標準計算之結果，可知抗告人前揭車輛二次裝載混凝土時分別
    超重六點二公噸及六點二六八公噸。此外，復有彰化縣警察局彰警交字第Ｉ00
    000000號、第Ｉ00000000號舉發違反道路交通管理事件通知單各
    一紙附卷可稽，是本件抗告人分別於八十九年一月八日及同年月十五日駕駛車號
    二Ｇ─九五九號混凝土攪拌車，行經彰化市○○路、華山路口處，以及彰化市○
    ○○路口，其所裝載之混凝土超過核定之總重量而有違規超載等情，應可確定。
    且前開混凝土攪拌車於重新領取牌照前，其登記之原始領牌日期為八十年一月八
    日，縱依照前揭交通部函示研商結論所示之計算標準，於八十一年十二月三十一
    日以前登檢領照之車輛，以裝載六立方公尺為上限，參以本案大自貨車之空車重
    依上開汽車車籍查詢表所示為十一點六公噸，則該車最大容許總重量計算之結果
    為二十五點四公噸〔計算式：六立方公尺×二點三（比重）＋十點六（空車重）
    〕，再核對前開送貨簽收單所載之總載重分別為二十六點二公噸及二六點二六八
    公噸，均超載，亦屬違規等語。因認抗告人確有違反道路交通管理處罰條例第二
    十九條第一項第一款、第二項規定之事實，從而駁回抗告人之異議。
三、抗告意旨略以：本件抗告人分別於民國（下同）八十九年一月八日、同年月十五
    日，為警攔下時，經出示出貨單，載明裝載確為六立方公尺，並為值勤警員採納
    註明於罰單。且比重之誤差是零點零五上下，故確無超載之事實云云。
四、按抗告人雖矢口否認有超載之情事，惟依交通部於八十一年三月十七日召集會議
    研商「混凝土攪拌車裝載有關事宜」，其研商結論(二)載明自八十二年一月一日起
    領牌之前單軸後雙軸式及前雙軸後單軸式混凝土攪拌車以裝載六立方公尺為上限
    。(三)混凝土之取得方式如左：１、取締時駕駛人如能提供送貨單，則以該送貨單
    所填載之混凝土體積數量認定之，認定符合前述第(二)項規定之容積，即予放行。
    ２駕駛人無法提供送貨單，或疑其送貨單所填之數量超過實際裝載數量時，則予
    以過磅，過磅所得之實際總重量若超過「最大容許總重量」即予舉發。３前款一
    最大容許總重量」計算方式如左：容許裝載容積乘以二點三（比重）再加上空車
    重量（行車執照已載明）。(四)前開各項標準係適用於八十一年十二月三十一日以
    前登檢領照之車輛。(五)自八十二年一月一日起新登檢領照之攪拌車均以核定之車
    輛總重量作為取締標準，請業者於打造新車時盡量以較輕之材料打造等語，此有
    交通部八十一年三月二十日交路字第○一○三七六號函一份在卷可按。原審裁
    定駁回抗告人之異議，核無不當，抗告人仍執前詞指摘原審裁定不當，非有理由
    ，應予駁回。
五、據上論斷，爰依道路交通案件處理辦法第二十六條，刑事訴訟法第四百十二條，
    裁定如主文。
中      華      民      國     八十九     年      九      月    十九    日
                                   臺灣高等法院臺中分院刑事第九庭
                                   審判長法  官  胡  森  田
                                               法  官  趙  春  碧
                                               法  官  康  應  龍
右正本證明與原本無異。
不得再抗告。
                                               書記官  陳  明  珠
中      華      民      國     八十九     年      九      月    二十二  日
                                                                        Ｄ


司法院資訊處製作；財團法人民間司法改革基金會備份。
